【裁判字號】    91,交訴,101
【裁判日期】    920129
【裁判案由】    業務過失致死等
【裁判全文】
臺灣新竹地方法院刑事判決                        九十一年度交訴字第一一號
    公  訴  人  臺灣新竹地方法院檢察署檢察官
    被      告  甲○○
右列被告因業務過失致死等案件，經檢察官提起公訴（九十一年度偵字第二四六一、
三八二五號），本院判決如左：
    主  文
甲○○從事業務之人，因業務上之過失致人於死，累犯，處有期徒刑拾月。
    事  實
一、甲○○前曾違反麻醉藥品管理條例案件，最近一次復因過失傷害案件，經臺灣苗
    栗地方法院於民國八十八年四月十五日，以八十七年度交易字第七二號判決判處
    有期徒刑三月，於同年五月九日確定，於同年七月十六日執行完畢。
二、甲○○領有職業聯結車駕駛執照，並擔任貨車司機，為從事貨物運輸業務之人員
    。其於九十一年三月三十一日下午，駕駛車號ＱＵ─０六七號營業曳引車，沿國
    道三號公路由北往南方向行駛於外側車道上，嗣於同日下午四時許，行經國道三
    號公路南下九十七公里四百二十二公尺處（新竹縣寶山鄉段），原應注意汽車於
    行進間，駕駛人應隨時注意車前狀況，並隨時採取必要之安全措施，而當時並無
    不能注意之情況，適與其同向、在其前方行駛、由黃堯堅所駕駛、附載其妻乙○
    ○之車號六Ｐ─二九九三號自小客車，因駕駛黃堯堅酒後駕車（嗣後經抽血檢測
    其血液中之酒精濃度為每公升一點一六毫克），行車不穩，於車道上驟然減速，
    甲○○竟疏未注意此情況而煞車不及，自後直接撞及上開由黃堯堅駕駛之自小客
    車，致黃堯堅受有頭、胸、腹部鈍力傷合併肋骨骨折，經送醫救治後仍因傷重不
    治死亡，同車之乙○○則受有頭部外傷併頭皮大面積撕裂傷、右側第六肋骨骨折
    等傷害（已撤回告訴，詳如後述）。
三、案經內政部警政署國道公路警察局第六警察隊報告及乙○○訴由臺灣新竹地方法
    院檢察署檢察官相驗後偵查起訴。
    理  由
一、訊據被告甲○○，固坦承確實有在右揭時、地與被害人黃堯堅所駕駛之自小客車
    發生車禍，其所駕駛之曳引車並自後撞擊被害人黃堯堅導致其傷重不治死亡之事
    實，惟矢口否認有何過失情事，辯稱：我是職業駕駛，要隨時注意有無超速，我
    當時只有低頭看一下車速，是黃堯堅突然停車，我根本來不及反應才會撞上，而
    且黃堯堅既然有喝酒就不應該開車上路云云。惟查，右揭事實業據告訴人乙○○
    於偵查中及本院訊問時指述在卷，而被害人黃堯堅亦確實因本件車禍受有頭、胸
    、腹部鈍力傷合併肋骨骨折，經送醫救治後仍因傷重不治而死亡，已經檢察官偕
    同法醫相驗屬實，製有勘驗筆錄、驗斷書及相驗屍體證明書各一份暨相驗照片等
    在卷可參，並有道路交通事故調查報告表一份及現場照片共二十五幀分別附於相
    驗卷與偵查卷內可據。而被告於事故發生前，確實未有何減速行駛之情形，亦有
    安裝於被告所駕駛之上開曳引車內之行車紀錄卡乙紙附於本院卷內可稽。按汽車
    於行駛時，駕駛人應注意車前狀況，並隨時採取必要之安全措施，道路交通安全
    規則第九十四條第三項定有明文。被告為領有駕駛執照之人，復為職業駕駛人，
    已如前述，其駕車自應注意上述規定，依當時情形，其應無不能注意之情事，竟
    疏於注意以致於發生本件車禍，並導致被害人黃堯堅傷重不治。又經檢察官將本
    件車禍資料送鑑定及本院再檢具事證送請覆議結果，均認被告未注意車前狀況追
    撞前車與被害人黃堯堅酒後駕車並於車道上驟然減速同為肇事原因，此有台灣省
    竹苗區車輛行車事故鑑定委員會於九十一年六月十七日出具之竹鑑字第九一０五
    七二號鑑定意見書及台灣省汽車肇事覆議鑑定委員會於同年十二月三日出具之府
    覆議字第九一二四０二號函各一份在卷可考。被害人因本件車禍死亡，與被告之
    過失行為間顯有相當因果關係。綜上所述，本件事證已臻明確，被告之過失犯行
    洵堪認定，應予依法論科。
二、本件被告係貨車司機，此據其供明在卷，為從事駕駛業務之人，於執行業務中開
    車肇事，致人於死，核其所為，應成立刑法第二百七十六條第二項之業務過失致
    死罪。被告甲○○前曾違反麻醉藥品管理條例案件，最近一次復因過失傷害案件
    ，經臺灣苗栗地方法院於八十八年四月十五日，以八十七年度交易字第七二號判
    決判處有期徒刑三月，於同年五月九日確定，於同年七月十六日執行完畢，有臺
    灣新竹地方法院檢察署刑案資料查註紀錄表及臺灣高等法院被告全國前案紀錄表
    各一份在卷足參，其於受有期徒刑之執行完畢後五年以內再犯本件有期徒刑以上
    之罪，為累犯，依刑法第四十七條規定加重其刑。爰審酌被告之過失程度，所生
    之危害、肇事後之態度、及被害人黃堯堅對於本件車禍之發生，亦同有相當之過
    失，且事後被告已與被害人家屬乙○○為民事和解（有和解書一紙附於本院卷內
    可憑）及其他一切情狀，量處如主文所示之有期徒刑，以示懲儆。
三、公訴意旨另以被告前開使被害人乙○○受傷之行為尚犯有同法第二百八十四條第
    二項之業務過失傷害罪嫌，惟查，該罪依同法第二百八十七條之規定須告訴乃論
    ，然此部分已經告訴人乙○○當庭撤回告訴，有審判筆錄一份可據，本院本應依
    刑事訴訟法第三百零三條第三款規定諭知不受理，惟公訴意旨認此部分與前開有
    罪部分有想像競合犯之裁判上一罪關係，爰不另為不受理之諭知。
四、據上論斷，應依刑事訴訟法第二百九十九條第一項前段，刑法第二百七十六條第
    二項、第四十七條、，罰金罰鍰提高標準條例第一條前段，判決如主文。
本案經檢察官陳榮林到庭執行職務。
中      華      民      國    九十二    年      一      月    二十九    日
                                    臺灣新竹地方法院交通法庭
                                        法  官      遲中慧
右正本證明與原本無異。
如不服本判決，應於判決送達後十日內向本院提出上訴狀( 應附繕本 )，上訴於臺灣
高等法院。
                                        書記官      龔柏萃
中      華民      國    九十二    年      一      月    二十九    日
附錄本案論罪科刑法條全文：刑法第二百七十六條第二項
 (過失致死罪)
從事業務之人，因業務上之過失犯前項之罪者，處五年以下有期徒刑或拘役，得併科
三千元以下罰金。


司法院資訊處製作；財團法人民間司法改革基金會備份。
